【裁判字號】    97,交抗,357
【裁判日期】    970430
【裁判案由】    聲明異議
【裁判全文】
臺灣高等法院臺中分院刑事裁定         97年度交抗字第357號
抗 告 人即
原處分機關  交通部公路總局臺中區監理所
法定代理人  乙○○
相  對  人
即受處分人  甲○○
上列抗告人因受處分人違反道路交通管理處罰條例聲明異議案件
，不服臺灣臺中地方法院中華民國97年2月22日所為裁定（97年
度交聲字第482號），提起抗告，本院裁定如下：
    主  文
抗告駁回。
    理  由
一、抗告意旨略以：受處分人甲○○前經警舉發酒後駕車，酒精
    濃度超過規定標準違規，抗告人處以罰鍰並吊扣其駕駛執照
    12個月。按現行駕照管理並無分級管理措施，係採一人一照
    原則，取得高一級車類駕駛資格時即換發較高一級車類之駕
    駛執照，因具備較低等級車類駕駛資格，故得駕駛較低等級
    車類車輛。然吊扣駕駛執照之目的係禁止行為人於道路上駕
    駛，以避免短期內再犯，屬於駕駛行為之限制，不因所持駕
    駛執照種類不同而有差異，原審裁定似有違誤，爰依法提起
    抗告等語。
二、按汽車駕駛人飲用酒類或其他類似物後，其吐氣所含酒精濃
    度超過每公升0.25毫克，不得駕車；駕駛汽車經測試檢定酒
    精濃度超過標準，處汽車駕駛人罰鍰1萬5千元以上6萬元以
    下，並當場移置保管該汽車及吊扣駕駛執照1年，道路交通
    安全規則第114條第2款、道路交通管理處罰條例第35條第1
    項第1款分別定有明文。該條文所稱之「駕駛執照」，依94
    年12月14日修正前之道路交通管理處罰條例第68條規定：「
    汽車駕駛人，因違反本條例及道路交通安全規則之規定，受
    吊扣或吊銷駕駛執照處分時，吊扣或吊銷其持有各級車類之
    駕駛執照」，係指違規人持有之各級車類駕駛執照均應予吊
    扣。惟道路交通管理處罰條例第68條嗣於94年12月14日修正
    公布並於95年3月1日施行，修正施行後之條文業已刪除「吊
    扣或」等字，即已將「受吊扣駕駛執照之處分係吊扣其持有
    之各級車類駕駛執照」部分之規定廢除，依現行條文之解釋
    ，即係受吊銷駕照處分者，仍維持吊銷其持有之各級車類駕
    駛執照；受吊扣駕照處分者，則僅吊扣其違法或違規當時所
    駕駛車輛之駕駛執照，不再吊扣其所持有之各級車類駕駛執
    照。至於受處分人僅領有較高等級車類之駕駛執照，以致無
    較低等級車類之駕駛執照可供吊扣，此係源於道路交通安全
    規則關於「一照原則」之駕照管理問題，要不能因執行困難
    或法規漏洞，即置立法修正通過之條文不予遵守適用，遽擴
    張解釋認應吊扣受處分人之各級車類駕駛執照。又道路交通
    管理處罰條例第68條修正條文之立法說明略以：「原條文將
    違法或違規駕駛人所持有各級車類之駕駛執照一併吊扣或吊
    銷，失之過酷，影響人民工作及生活甚鉅，爰修正之」等語
    ，其意旨即在於較高等級車類之駕駛執照係受處分人賴以維
    生之工具，而其駕駛較低等級車類之車輛違規受罰，卻一併
    吊扣其較高等級車類駕駛執照，對受處分人之工作權及生存
    權造成極大之損害，有違比例原則，故予修法。上開道路交
    通安全規則對於汽車駕駛執照之管理，採取一照原則，固然
    導致越級駕駛人違規酒駕時，受無須吊扣駕駛執照之利益，
    然此關於駕駛執照管理所衍生之問題，宜由修法解決，尚不
    得擴張解釋，於駕駛人無較低等級車類駕駛執照可供吊扣時
    ，即率爾代以吊扣其領有之較高等級車類駕駛執照。
三、本件受處分人甲○○於97年1月17日21時50分許，駕駛車牌
    號碼PZ-3275號自用小客車，在臺中縣大里市○○路○段、
    北湖街口處，經警方攔檢測試其呼氣所含酒精濃度每公升達
    0.40毫克，經警開單舉發，嗣經抗告人以受處分人違規事實
    明確，依道路交通管理處罰條例第35條第1項第1款規定，於
    97年1月21日以中監違字第裁60-HC0000000號裁決書裁處罰
    鍰新臺幣19,500元，吊扣其駕駛執照12個月，並施以道安講
    習等事實，為受處分人所是承，並有通知單、原處分裁決書
    各一份附卷可稽，是受處分人酒後駕駛自小客車之違規事實
    明確。惟查，受處分人所領有者係普通大貨車駕駛執照，依
    修正後道路交通管理處罰條例第68條規定，受吊扣駕駛執照
    處分時，已不得再吊扣受處分人所持有各級車類之駕駛執照
    ，原處分不察，竟吊扣受處分人所持有之普通大貨車駕駛執
    照，即非適法。原審認受處分人異議有理由，撤銷原處分之
    吊扣部分，因受處分人並無自用小客車駕駛執照可供吊扣，
    而就撤銷部分諭知不罰，於法尚無不合。抗告人即原處分機
    關未審酌新修正法律之規定，認應剝奪受處分人之汽車駕駛
    用路權，提起抗告，為無理由，應予駁回。
四、據上論結，應依道路交通案件處理辦法第26條，刑事訴訟法
    第412條，裁定如主文。
中    華    民    國    97    年    4     月    30    日
            刑事第十庭    審判長法  官  林  照  明
                                法  官  郭  瑞  祥
                                法  官  林  欽  章
上列正本證明與原本無異。
不得再抗告。
                                書記官  許  哲  禎
中    華    民    國    97    年    5     月    2     日


司法院資訊處製作；財團法人民間司法改革基金會備份。
